【裁判字號】    95,易,331
【裁判日期】    950921
【裁判案由】    恐嚇取財等
【裁判全文】
臺灣桃園地方法院刑事判決               95年度易字第331號
公  訴  人  臺灣桃園地方法院檢察署檢察官
被      告  丙○○原名曾富民.
                    （現另案在臺灣臺北監獄執行中)
上列被告因恐嚇取財等案件，經檢察官提起公訴（94年度核退偵
字第31號），被告於本院準備程序進行中，就被訴事實為有罪之
陳述，經本院告知簡式審判程序意旨，並聽取公訴人及被告之意
見後，本院合議庭裁定依簡式審判程序審理，本院判決如下：
    主  文
丙○○幫助意圖為自己不法之所有，以恐嚇使人將本人之物交付
，累犯，處有期徒刑陸月，如易科罰金，以佰元折算壹日。
    事  實
一、丙○○前因麻醉藥品管理條例案件，經本院以87年度少連訴
    字第49號判決判處有期徒刑10月確定，又因毒品危害防制條
    例案件，經臺灣高等法院判以88年度少連上訴字第以88年度
    少連上訴字第211 號判決判處有期徒刑8 月，後經最高法院
    以89年度台上字第214 號判決駁回上訴確定，2 罪合併定應
    執行刑1 年4 月；另又因妨害自由案件，經本院以87年度桃
    簡字第325 號判決判處有期徒刑3 月確定，接續前開所定應
    執行之刑而執行，於民國90年7 月23日縮短刑期假釋出監，
    刑期至90年10月25日屆滿，未執行之刑以已執行論而執行完
    畢。竟不知悔改，於93年3 月間某日，在其位於桃園縣桃園
    市○○街55巷7 號之住處，因綽號「寶寶」之友人甲○○（
    另行審結）以替其父親乙○○（另行審結）借帳戶為由開口
    要求其出借帳戶，丙○○預見甲○○不提供自己之帳戶供其
    父使用反轉向其洽借，係擬借得後供為恐嚇取財等不法犯罪
    行為贓款匯入之人頭帳戶之用等事實，竟以此事實之發生不
    違背其本意之幫助恐嚇取財不確定故意，應允甲○○之請，
    於當日將其於91年6 月28日即已開設之中國國際商業銀行之
    帳戶（下稱中國商銀帳戶，帳號：00000000000 號）之存簿
    及提款卡（含密碼）等資料，無償借予甲○○並交付之。嗣
    乙○○與真實姓名年籍不詳綽號「阿義」之成年男子，共同
    基於恐嚇取財之犯意聯絡，於93年4 月15日由阿義以電話聯
    絡台茂通運報關有限公司（下稱台茂公司）總經理劉宗茂恫
    嚇稱：其手上持有該公司失竊之電子IC零件，需匯款新臺幣
    （下同）10萬元至其指定之帳戶內，否則不返還該批零件等
    語，劉宗仁唯恐無法取回該批零件，經討價還價後，以6 萬
    元達成協議，並於93年5 月13日、14日各匯款1 萬元至阿義
    所指示前揭丙○○之中國商銀帳戶內，乙○○等人因而得手
    。嗣台茂公司報警循線查獲上情。
二、案經被害人台茂公司訴由內政部警政署航空警察局移請本院
    檢察署檢察官偵查起訴。
    理  由
一、程序部分：本件被告丙○○所犯係死刑、無期徒刑或最輕本
    刑為三年以上有期徒刑以外之罪，其於準備程序中就被訴事
    實為有罪之陳述，經本院告知簡式審判程序之旨，並聽取當
    事人意見後，經本院合議庭依刑事訴訟法第273 條之一第1
    項規定裁定由受命法官獨任進行簡式審判程序，合先敘明。
二、上開被告出借其中國商銀帳戶之事實，業據被告於本院95年
    9 月7 日準備程序中自白借予甲○○之經過情節無誤，其並
    自承：知道帳戶不能借給別人，因為有可能被別人拿去當作
    犯罪工具等語明確，並有該帳戶之交易明細表及開戶資料等
    在卷為憑；另被害人台茂公司遭恐嚇而匯款之事實，亦據證
    人劉宗茂於警詢中證述明確，且有前揭交易明細查詢表、阿
    義與台茂公司間之恐嚇電話譯文等存卷可佐，綜合以觀，被
    告出借上開帳戶幫助甲○○，使甲○○幫助乙○○、阿義向
    台茂公司恐嚇而得上開金額之客觀事實已明；查銀行活期儲
    蓄存款帳戶，一般人極易申請取得，且個人之存款帳戶存簿
    、提款卡（含密碼）等資料，乃關係該帳戶款項之存取，若
    非極為信任之親友因急迫情形有立即使用必要等特殊情形外
    ，否則本可自行開立帳戶使用，自無須任意向他人洽借，個
    人之帳戶資料，亦無隨便借予他人之理；參照政府、媒體近
    來向民眾大力宣導勿交付帳戶予他人而成為犯罪集團幫兇之
    眾所周知之事實，被告自難諉為不知，其亦自承知道有可能
    被拿去犯罪等語明確，被告主觀上顯已預見類如恐嚇取財之
    犯罪事實發生，縱如此亦不違背其本意，故其基於幫助恐嚇
    取財之不確定故意，而提供該帳戶資料予甲○○之情已明，
    被告於本院中之自白與事實相符而可採信，本案事證明確，
    被告犯行堪以認定，應依法論科。
三、法律適用：
  (一)按修正後刑法第2 條第1 項暨第35條之規定，係規範行為後
    法律變更所生新舊法比較適用之準據法暨刑之重輕之基本原
    則，於新法施行後，應適用新法第2 條第1 項及第35條之規
    定；比較新舊法時，亦應就罪刑有關之共犯、未遂犯、想像
    競合犯、牽連犯、連續犯、結合犯，以及累犯加重、自首減
    輕暨其他法定加減原因（如身分加減）與加減例等一切情形
    ，綜其全部罪刑之結果而為比較並整體適用，不能割裂而分
    別適用有利益之條文（最高法院95年第8 次刑庭會議決議及
    27上字第2615號判例參照）。
  (二)查被告行為後，罰金刑之計算單位及處罰、幫助犯、累犯、
    易科罰金之折算標準之規定，均有修正：
    1.罰金刑之計算單位及處罰部分：
      刑法第33條第5 款業於94年2 月2 日修正公布，並自95年
      7 月1 日起施行；修正前刑法第33條第5 款規定「罰金：
      1 元以上。」再依罰金罰鍰提高標準條例第1 條提高10倍
      為銀元10元即新臺幣30元以上；修正後刑法第33條第5 款
      規定「罰金：新臺幣1,000 元以上，以百元計算之。」。
      另95年6 月14日修正公布刑法施行法第1 條之1 規定：「
      中華民國94年1 月7 日刑法修正施行後，刑法分則編所定
      罰金之貨幣單位為新臺幣。94年1 月7 日刑法修正時，刑
      法分則編未修正之條文定有罰金者，自94年1 月7 日刑法
      修正施行後，就其所定數額提高為30倍。但72年6 月26日
      至94年1 月7 日新增或修正之條文，就其所定數額提高為
      3 倍。」現行刑法中，有關於罰金刑之計算單位及處罰之
      規定已有修正，自屬法律變更。
    2.幫助犯之部分：
      94年1 月7 日修正公布之刑法，自95年7 月1 日施行，修
      正後之刑法將第30條「從犯」之規定，修正為「幫助他人
      實行犯罪行為者，為幫助犯。」，此涉及被告犯罪之成立
      ，自屬法律變更。
    3.累犯之部分：
      刑法第47條之規定，業於94年1 月7 日修正公布，並於95
      年7 月1 日施行，修正前刑法第47條規定：「受有期徒刑
      之執行完畢，或受無期徒刑或有期徒刑一部之執行而赦免
      後，5 年以內再犯有期徒刑以上之罪者，為累犯，加重本
      刑至二分之一。」修正後刑法第47條第1 項規定：「受徒
      刑之執行完畢，或一部之執行而赦免後，5 年以內故意再
      犯有期徒刑以上之罪者，為累犯，並加重本刑至二分之一
      。」此涉及刑之加重之科刑規範變更，自屬法律變更。
    4.易科罰金之折算標準部分：
      刑法第41條第1 項業於94年1 月7 日修正公布，並於95年
      7 月1 日施行，修正前刑法第41條第1 項前段規定：「犯
      最重本刑為5 年以下有期徒刑以下之刑之罪，而受6 個月
      以下有期徒刑或拘役之宣告，因身體、教育、職業、家庭
      之關係或其他正當事由，執行顯有困難者，得以1 元以上
      3 元以下折算一日，易科罰金。」又被告行為時之易科罰
      金折算標準，修正前罰金罰鍰提高標準條例第2 條前段（
      現已刪除）規定，就其原定數額提高為100 倍折算1 日，
      則本件被告行為時之易科罰金折算標準，應以銀元300 元
      即新臺幣900 元折算1 日；修正後刑法第41條第1 項前段
      則規定：「犯最重本刑為5 年以下有期徒刑以下之刑之罪
      ，而受6 個月以下有期徒刑或拘役之宣告者，得以新臺幣
      1,000 元、2, 000元或3,000 元折算1 日，易科罰金。」
      此項修正屬科刑規範事項之變更，其折算標準為裁判時所
      應諭知，亦屬法律變更。
  (三)被告係將其中國商銀帳戶借予友人甲○○，再由甲○○提供
    予乙○○，雖可預見其等係從事恐嚇取財等不法行為且縱如
    此亦不違背本意，然此僅係對乙○○等人之恐嚇取財犯行提
    供助力，並非有何共同正犯之犯意聯絡及行為分擔，故核被
    告所為，僅係構成刑法第346 條第1 項之恐嚇取財罪之幫助
    犯；其行為後，該罪罰金刑之最低度業已提高至新臺幣1,00
    0 元，較行為時之新臺幣30元不利（最高度部分則無不同）
    ，另無論依修正前或修正後之規定，其所為均構成幫助犯。
  (四)另被告前因麻醉藥品管理條例案件，經本院以87年度少連訴
    字第49號判決判處有期徒刑10月確定，又因毒品危害防制條
    例案件，經臺灣高等法院判以88年度少連上訴字第以88年度
    少連上訴字第211 號判決判處有期徒刑8 月，後經最高法院
    以89年度台上字第214 號判決駁回上訴確定，2 罪合併定應
    執行刑1 年4 月；另又因妨害自由案件，經本院以87年度桃
    簡字第325 號判決判處有期徒刑3 月，接續前開所定應執行
    之刑而執行，於90年7 月23日縮短刑期假釋出監，刑期至90
    年10月25日屆滿，未執行之刑以已執行論而執行完畢，此有
    臺灣高等法院被告前案紀錄表、刑案資料查註紀錄表各1 份
    存卷為憑，茲於5 年內再故意犯本件有期徒刑以上之罪，不
    論依修正前之刑法第47條，或修正後之刑法第47條第1 項之
    規定，均構成累犯，行為時法並無較為不利；易科罰金之折
    算標準，亦係行為時之銀元300 元即新臺幣900 元折算1 日
    為有利。故經綜合比較前述新、舊法變更結果，應依修正後
    刑法第2 條第1 項前段規定，適用行為時之法律。亦即，應
    依修正前刑法第47條之規定，加重其刑，再依修正前刑法第
    30 條第2 項規定，減輕其刑，並依法先加後減之。
  (五)爰審酌被告不顧政府近來為查緝犯罪，大力宣導民眾勿因出
    售、出借帳戶或提供資料因而成為犯罪者之幫兇，而仍出借
    帳戶予友人，且造成被害人之金錢損失，犯罪所造成之損害
    非輕，然犯後終能坦承犯行，態度尚可，且尚未因此取得任
    何不法利益，暨其素行、犯罪之動機、目的、手段等一切情
    狀，量處如主文所示之刑，並諭知易科罰金之折算標準。
四、末被告已將其中國商銀帳戶之存簿及提款卡等物交予甲○○
    ，此業據被告供述甚詳，既已交付，則上開物品即非屬被告
    所有，此外亦別無法定應沒收之事由存在，縱不能證明該等
    物品業已滅失，亦無從依法宣告沒收，故不併予沒收，附此
    敘明。
據上論斷，應依刑事訴訟法第273 條之1 第1 項、第299 條第1
項前段，修正後刑法第2 條第1 項前段，刑法第346 條第1 項，
修正前刑法第30條、第47條、第41條第1 項前段，罰金罰鍰提高
標準條例第1 條前段，修正前罰金罰鍰提高標準條例第2 條，判
決如主文。
本案經檢察官柯怡如到庭執行職務。
中    華    民    國    95    年    9     月    21    日
                  刑事第五庭    法  官  吳勇毅
以上正本證明與原本無異。
如不服本判決，應於判決送達後10日內向本院提出上訴狀（應附
繕本），上訴於臺灣高等法院。
                                書記官  陳夏施
中    華    民    國    95    年    9     月    21    日
附錄本案論罪科刑之法條：
中華民國刑法第346條
意圖為自己或第三人不法之所有，以恐嚇使人將本人或第三人之
物交付者，處6 月以上5 年以下有期徒刑，得併科1 千元以下罰
金。
以前項方法得財產上不法之利益，或使第三人得之者，亦同。
前二項之未遂犯罰之。


司法院資訊處製作；財團法人民間司法改革基金會備份。
